【裁判字號】    98,交聲,712
【裁判日期】    980601
【裁判案由】    交管條例聲異
【裁判全文】
臺灣板橋地方法院交通事件裁定         98年度交聲字第712號
原處分機關  交通部公路總局臺北區監理所
異  議  人
即受處分人  乙○○
上列受處分人因違反道路交通管理處罰條例案件，對於交通部公
路總局臺北區監理所於民國98年3 月5 日以北監自裁字第裁40-C
Z0000000號違反道路交通管理事件裁決書所為之處分（原舉發案
號：臺北縣政府警察局海山分局98年1 月8 日北縣警交字第CZ00
00000號）聲明異議，本院裁定如下：
    主  文
異議駁回。
    理  由
一、原處分意旨略以：異議人即受處分人乙○○於民國97年12月
    21日15時52分許，駕駛車牌號碼3165-QW 號自用小客車，於
    行經臺北縣板橋市○○路與民生路口時，因「駕車行經有燈
    光號誌管制之交岔路口闖紅燈」之違規，經臺北縣政府警察
    局海山分局警員拍照採證後，以北縣警交字第CZ0000000 號
    舉發違反道路交通管理事件通知單（下稱舉發通知單）製單
    逕行舉發，原處分機關遂依道路交通管理處罰條例第53條第
    1 項、第63條第1 項第3 款（交通部公路總局臺北區○○○
    ○○道路交通管理事件裁決書漏載第1 項第3 款）及違反道
    路交通管理事件統一裁罰基準表規定，裁處罰鍰新臺幣（下
    同）2,700 元，並記違規點數3 點。
二、異議意旨略以：異議人於97年12月21日15時52分許，駕駛車
    牌號碼3165-QW 號自用小客車，沿臺北縣板橋市○○路往臺
    北市方向直行，行經臺北縣板橋市○○路、民生路口（即聲
    明異議狀中圖示文化路往臺北市方向，尚未駛入民生路，下
    稱第一路口）時，當時燈光號誌尚為綠燈，異議人駕駛車輛
    進入民生路後，位於民生路高架橋下之路口（下稱第二路口
    ）之燈光號誌始轉換為紅燈，（一）然該第二路口並未依道
    路交通標誌標線號誌設置規則第221 條第2 款（聲明異議狀
    誤載為同條第2 項）規定之於「近端號誌應靠近停止線設置
    」管制燈號，而依同規則第226 條之規定，路口應設置管制
    燈號，是該路口既未依上開規定設置管制燈號，即非屬真正
    之路口；又民生路口標準燈光號誌之全紅時間為3 秒，依上
    開設置規則第231 條第2 款（聲明異議狀誤載為同條第2 項
    ）之公式計算，所謂之「民生路口」寬度應約70公尺左右，
    非舉發警員所稱第二路口之十餘公尺寬度，益證該第二路口
    非屬民生路與文化路之「路口」，此路口於本件違規中應不
    存在，而該第二路口之停止線（下稱第二停止線）亦非屬真
    正之停止線，交通法規並無規範此等偽停止線之特殊駕駛方
    式與處罰標準，故本件罰單應屬無效。（二）又若車輛於圖
    示所示之遠端燈號為紅燈時，需停止在第二停止線內，則將
    造成與上開停等車輛垂直方向（即沿民生路行駛）之車輛無
    法通過路口，而產生車輛擁塞之問題，因此可見，交通法規
    並無要求駕駛人停等於第二停止線，對此亦無相關之處罰規
    定。（三）另依本件舉發違規之採證照片所示，本件舉發異
    議人違規當時，與異議人同行向之車輛均如同異議人所為，
    而駛越第二停止線，與異議人行向垂直之車輛皆停止於該行
    向道路之停止線後，而未駛越停止線，是以，異議人以外之
    其他駕駛人亦認為於上開遠端號誌為紅燈時，無須將車輛停
    等於上開第二停止線後。故本件異議人車輛於通過第一路口
    時，管制燈號為綠燈，並非如裁決書所稱之紅燈，途中經轉
    換為紅燈後，異議人繼續駕駛車輛行駛至路口終點，始符合
    交通規則。（四）又異議人於98年1 月22日提出申訴，原處
    分機關於98 年3月5 日（聲明異議狀誤載為同年3 月6 日）
    始製作裁決書回覆予異議人，顯違反行政規則所定之裁決期
    限，本件裁決書亦屬無效，爰為此聲明異議，請求撤銷罰單
    及原處分云云。
三、按圓形紅燈所顯示之意義其一為車輛面對圓形紅燈表示禁止
    通行，不得超越停止線或進入路口，道路交通標誌標線號誌
    設置規則第206 條第5 款第1 目定有明文；又按汽車駕駛人
    ，行經有燈光號誌管制之交岔路口闖紅燈者，處1,800 元以
    上5,400 元以下罰鍰，又汽車駕駛人有道路交通管理處罰條
    例第53條之情形者，處依原條款處罰鍰外，並記違規點數3
    點，道路交通管理處罰條例第53條第1 項、第63條第1 項第
    3 款亦規定甚明。
四、異議人對其於前揭時間，駕駛上開車牌號碼3165-QW 號自用
    小客車沿臺北縣板橋市○○路往臺北市方向直行，於燈光號
    誌為綠燈時行經臺北縣板橋市○○路、民生路交岔路口之第
    一路口（即尚未駛越民生路），於遠端燈光號誌轉換為紅燈
    時行經上開路段第二路口（即民生路高架橋下），越過第二
    停止線並繼續往前行駛之事實固不否認，並有舉發通知單1
    紙在卷可證，然異議人仍執前詞置辯。惟查：
（一）按道路指公路、街道、巷衖、廣場、騎樓、走廊或其他供
      公眾通行之地方，道路交通管理處罰條例第3 條第1 款定
      有明文。本件遭舉發違規之地點，地面上劃設有停止線、
      白色箭頭指向線、枕木紋行人穿越道等標線，遠端並設置
      有燈光號誌，且可供車輛及行人等公眾通行，有證人即舉
      發本件違規之臺北縣政府警察局海山分局警員甲○○於本
      院訊問時庭呈之彩色放大版採證照片4 張附卷可參，揆諸
      前揭說明，該地點顯係道路交通管理處罰條例所規定之「
      道路」無誤；又上開證人即舉發本件違規之警員甲○○於
      本院訊問時到庭具結證稱：「異議人所謂的第二路口（即
      民生路橋下）雖然沒有設置紅綠燈，但是有停止線，且遠
      端燈號正反二面都有設置號誌，有一面是要給往臺北方向
      的車輛看，異議人如果當時經過第一路口時，燈號是綠燈
      之後會轉成黃燈，過3 秒後才會變成紅燈，異議人見到燈
      號轉為黃燈時，即應減速，而且以該路口的距離，要以3
      秒鐘行經非常困難，所以原則上異議人應該要見到黃燈即
      應在停止線前減速停止行進。我看到異議人駕車還未到民
      生路橋下的時候，燈號就已轉為黃燈了，異議人仍未減速
      ，在異議人過停止線前燈號已轉為紅燈，異議人仍未減速
      ，就闖越紅燈行進」等語（見本院98年4 月22日訊問筆錄
      第2 頁），是異議人既於車輛行向面對之燈光號誌為圓形
      紅燈時，仍駕駛車輛超越停止線，並進入文化路與民生路
      （民生路高架橋下）兩條道路之交岔路口（即第二路口）
      ，顯有行經有燈光號誌管制之交岔路口闖紅燈之違規行為
      無疑。至行車管制號誌之佈設原則，依道路交通標誌標線
      號誌設置規則第221 條規定：「行車管制號誌至少應有一
      燈面設於遠端左側，且距近端停止線10公尺以上。如係以
      柱立式設置，應有二燈面分設於遠端兩側。但路形特殊時
      ，主管機關得調整設置於其他適當位置。近端號誌應靠近
      停止線設置。號誌佈設以能使各車道駕駛者均能清楚辨認
      為原則。路幅寬廣之道路，必要時得加設號誌燈面，並採
      門架式或懸掛式設置」，查本件遭舉發違規之地點，該處
      燈光號誌設於遠端左側、距近端停止線10公尺以上、有二
      燈面分設於遠端兩側，且於第二停止線前即可清楚辨認，
      顯合於上開設置規定，又既已設有遠端號誌，近端號誌即
      非屬必要之設置。復按行車管制號誌在黃色燈號結束後，
      應有1 秒以上之全紅時間，直行交通之全紅時間，宜依表
      列公式計算，同上設置規則第231 條第2 款亦定有明文。
      查全紅時間之設置係為使駕駛人有足夠時間採取煞停措施
      ，而設置規則中表列之計算公式，係為避免全紅時間過短
      致駕駛人反應不及，而「宜」參考表列公式設置全紅時間
      。本件遭舉發之路口，全紅時間若如異議人所陳稱之3 秒
      鐘，顯已超過上開1 秒鐘之最低時限且亦未低於表列公式
      計算所得之時間，而合於上開設置規則之規定，且此3 秒
      鐘之反應時間對上開路段之車輛駕駛人及用路人均無不利
      之情形。是以，「道路」及「交岔路口」之定義既如前述
      ，上開管制號誌之設置方式及全紅時間之秒數自與舉發地
      點是否得認定為「道路」或「交岔路口」無涉，異議人空
      言辯稱本件遭舉發交岔路口之管制號誌及全紅時間之設置
      不符上開設置規則之規定，而逕認第二路口不屬於真正的
      「路口」，第二停止線亦非屬真正之停止線，異議人並無
      闖紅燈違規云云，顯有誤會，尚非可採。
（二）另觀諸上開證人甲○○於本院訊問時庭呈之彩色放大版採
      證照片4 張，本件違規地點即第二路口之地面上劃設有停
      止線（即第二停止線）及車輛停等區，停止線前方為供公
      眾通行之道路，且距遠端號誌處之枕木紋行人穿越道有約
      10 公 尺之距離，其路面幅度尚非狹隘，第二停止線後方
      之停等區內可供1 至2 輛汽車於燈光號誌為綠燈時通過第
      一路口後，然未及通過第二路口時停等，停等區○○○○
      ○路口間隔有枕木紋行人穿越道；又當時為全紅時間，第
      二停止線前方、沿民生路東往西方向有數輛車輛在該處路
      口之停止線後方停等；顯見如果當時異議人駕駛之車輛於
      面對圓形紅燈時，係於第二停止線後方之停等區內停等，
      則沿民生路方向直行之車輛，將會由第二停止線前方之第
      二路口及後方枕木紋行人穿越道後之第一路口通行，並不
      會越過該第二停止線後方之停等區通行，故非如異議人於
      聲明異議狀中所繪製之將造成車輛擁塞之情形，異議人上
      開所辯，亦非可採。
（三）異議人確有本件違規之行為，業如前述，至舉發之警員是
      否同時舉發其他違規闖紅燈者乙節，此要屬舉發人員行政
      裁量是否公平之問題，異議人既有上開違規闖紅燈之行為
      ，自應裁罰。異議人逕以其他車輛亦於面對圓形紅燈時，
      駛越第二停止線，且沿民生路行駛之車輛因於全紅時間仍
      於民生路上停止線後停等，而辯稱上開行為應屬適法云云
      ，顯無可取。
（四）末查，按違反道路交通管理事件行為人，未依規定自動繳
      納罰鍰，或未依規定到案聽候裁決，處罰機關應依基準表
      於通知單送達且逾越應到案期限60日之3 個月內，逕行裁
      決之，道路交通管理事件統一裁罰基準及處理細則第44條
      第1 項定有明文；又按行政罰之裁處權，因3 年期間之經
      過而消滅，行政罰法第27條第1 項亦規定甚明。查本件舉
      發之違規時間為97年12月21日，舉發通知單之應到案日期
      為98年2 月7 日，有上開舉發通知單在卷可憑。揆諸前揭
      法條，異議人於98年1 月22日向原處分機關陳述意見後，
      原處分機關於98年3 月5 日為本件裁決，均未逾上開規定
      之裁決期間。是異議人空言泛指本件裁決書已逾裁決期間
      顯然無效云云，尚屬無據。
五、綜上所述，本件異議人確有前揭違規行為，原處分機關依道
    路交通管理處罰條例第53條第1 項、第63條第1 項第3 款及
    違反道路交通管理事件統一裁罰基準表之規定，裁處罰鍰2,
    700 元，並記違規點數3 點，核無違誤。本件聲明異議為無
    理由，應予駁回。
據上論斷，應依道路交通案件處理辦法第19條，裁定如主文。
中    華    民    國    98    年    6     月    1     日
                       交通法庭   法  官  崔玲琦
上列正本證明與原本無異。
如對本裁定不服，應於送達後5 日內，向本院提出抗告狀。
                                  書記官  林進煌
中    華    民    國    98    年    6     月    1     日


司法院資訊處製作；財團法人民間司法改革基金會備份。
